【裁判字號】    95,矚上重更(一),2
【裁判日期】    951027
【裁判案由】    擄人勒贖
【裁判全文】
臺灣高等法院刑事判決           95年度矚上重更(一)字第2號
上  訴  人  臺灣板橋地方法院檢察署檢察官
上  訴  人
即  被  告  乙○○
選任辯護人  馬金生律師
上  訴  人
即  被  告  甲○○
義務辯護人  方正彬律師
上列上訴人因擄人勒贖案件，不服臺灣板橋地方法院93年度矚重
訴字第1號，中華民國94年9月13日第一審判決（起訴案號：臺灣
板橋地方法院檢察署93年度偵字第14517號），提起上訴，判決
後經最高法院第一次發回更審，本院判決如下：
    主  文
原判決關於乙○○、甲○○擄人勒贖因而致於人於死及乙○○定
應執行刑部分均撤銷。
乙○○共同意圖勒贖而擄人，因而致人於死，處有期徒刑拾伍年
，褫奪公權拾年，扣案如附表一編號一至三所示之物均沒收。
甲○○共同意圖勒贖而擄人，因而致人於死，處無期徒刑，褫奪
公權終身，扣案如附表一編號一至三所示之物均沒收。
    事  實
一、乙○○與吳文通（綽號「老猴」、「老董」、「阿通」，已
    於民國93年10月9日6時許，在台南縣東山鄉水雲村3鄰牛肉
    崎23號之1處之鬼仔洞龜重溪，溺水窒息死亡，另經檢察官
    為不起訴處分確定）係舊識，吳文通透過友人丁○○（另案
    審理）之介紹，認識住於台北縣新莊市○○街12號之富商黃
    清亮，得知黃清亮房租收入豐，家境富裕，於93年5月間，
    吳文通、丁○○邀同乙○○，乙○○復邀友人謝信雄、甲○○，共同基於意圖勒贖而擄人之犯意聯絡，由吳文通負責籌
    劃，分配綁架黃清亮之工作予乙○○、甲○○、謝信雄，並
    以丁○○係員警與黃清亮家人熟悉，黃清亮被擄，其家屬會
    尋求丁○○協助，由丁○○負責至黃清亮家當內應，打探消
    息，提供警方調查方向，以利取得贖款，並擬向黃清亮家屬
    勒索贖款新台幣（下同）1、2千萬元。謀議既定，吳文通先
    於93年5月底某日，提供金錢予乙○○、甲○○購買擄人勒
    贖之工具，乙○○前往台北縣板橋市○○路○段附近之水電
    材料行購買黑色膠帶，再前往台北市○○街夜市之某通訊行
    購買手機2支及易付卡2張作為聯絡工具；甲○○則在台北縣
    中和市某五金行購買黑色膠帶，並於台北縣土城市某五金行
    購買麻布手套1包10雙，另與謝信雄一同前往台北市萬華區
    附近之通訊行購買易付卡多張，以供彼此間連絡擄人勒贖之
    用。嗣吳文通指示甲○○至台北縣新莊市○○街12號黃清亮
    住處附近勘查環境，甲○○乃於93年5月底至6月初之期間，
    7次駕駛登記其父親林太陽名義之車牌號碼ZG-4802號自用小
    客車，前往黃清亮台北縣新莊市○○街12號之住處附近勘查
    ，其間謝信雄並2次陪同甲○○一同前往。甲○○為防止擄
    人勒贖犯行曝光，多次攜帶所有之鐮刀（業經甲○○丟棄而
    滅失），前往黃清亮住處附近剪斷武前街與碧江街口處及武
    前街4巷路口處之監視器線路（毀損部分未據告訴），惟經
    該里里長劉國忠發現，均適時修復。吳文通復指示乙○○、
    甲○○、謝信雄竊取擄人之交通工具，4人復共同意圖為自
    己不法所之犯意聯絡，謝信雄則基於竊盜之概括犯意，由吳
    文通提供竊車所用之T型工具1支（類以鑰匙形狀，無法證明
    係兇器，業經甲○○丟棄），於93年6月9日7時30分許，由
    甲○○駕駛前開車號ZG-4802號自用小客車，搭載乙○○及
    謝信雄，結夥3人至台北縣中和市○○道北二高橋下，由甲○○把風，乙○○以T型工具開啟丙○○所有之車號HB-7786
    號藍色廂型車之車門，復由謝信雄以該T型工具啟動電門方
    式，竊取該輛藍色廂型車。得手後，謝信雄將該車駛往甲○○台北縣中和市○○路35號住處附近空地停放；又為使該竊
    得之廂型車適於綑綁壓制人質，由乙○○將該廂型車內之第
    2排座椅拆除，預留綑綁人質之空間。嗣於93年6月13日下午
    ，吳文通邀丁○○與乙○○、甲○○、謝信雄於吳文通住處
    樓下踫面，丁○○因故改於新莊棒球場見面，吳文通、乙○○遂前往新莊棒球場與丁○○踫面，吳文通告知丁○○近日
    即將著手擄人勒贖，要丁○○作好內應，嗣吳文通、乙○○
    、甲○○及謝信雄等前往乙○○台北縣板橋市○○路○段226
    巷1號3樓之住處，商討擄人分工事宜，吳文通認謝信雄右手
    受傷不宜負責押人，乃決定由謝信雄負責擄人時之駕車；又
    以甲○○身材較為壯碩，負責押人上車，乙○○則在車上接
    應甲○○，並與甲○○綑綁人質，行車至新莊市○○路、思
    源路口之「思源釣蝦場」附近，乙○○、謝信雄先行下車丟
    棄作案工具，由甲○○駕車搭載人質前往台北縣蘆洲市○○
    街107號之中山立體停車場停放，甲○○再搭機至大陸地區
    與吳文通會合，並由甲○○負責撥打電話向黃清亮之家屬勒
    贖。又吳文通、甲○○、乙○○、謝信雄，客觀上均能預見
    於擄人時，為避免人質呼救以異物置入人質之口內，可能堵
    塞呼吸道使人質窒息死亡，惟其等主觀上並無使黃清亮發生
    死亡結果之故意，4人並謀議於綁架黃清亮時，須設法以物
    塞住黃清亮嘴部避免其呼救，並將人質及廂型車藏放於台北
    縣蘆洲市○○街107號之中山立體停車場藏放，以免為人發
    現，而甲○○因勘查環境及押人上車曝露身份，將可分得較
    多之贖款，吳文通並將黃清亮住家電話告知甲○○、乙○○
    等人，隨即於93年6月14日前往大陸地區廈門，安排銀行帳
    戶以供擄人後之勒贖及匯款取贖事宜，並於同年月15日晚上
    打電話至乙○○住家，當時甲○○、謝信雄在乙○○家中，
    告知隔日擄人，乙○○即囑謝信雄將其白色轎車停放於台北
    縣新莊市○○路、思源路口之「思源釣蝦場」之停車場內。
    93年6月16日凌晨，吳文通撥打電話提醒謝信雄準備動手。
    甲○○於同日上午約7時許，先行前往黃清亮住處對面之早
    餐店監看黃清亮住處情形，並撥打電話通知乙○○、謝信雄
    前來會合。甲○○為避免留下指紋，於該日8時25分許，至
    新莊市○○路457號7-11便利商店購買瞬間膠塗抹於雙手手
    指指紋部分，隨即返回黃清亮住處前等待謝信雄、乙○○。
    謝信雄於接獲吳文通之電話後，承前竊盜之概括犯意聯絡，
    即前往台北縣中和市○○路35號前空地駕駛前開廂型車，於
    行經大漢橋下時，持其所有對人生命、身體安全有危險性之
    梅花扳手1支（未扣案，業經謝信雄丟棄而滅失），竊取戲
    骨科技股份有限公司所有，於92年10月3日19時許，遭不詳
    人士竊取後，停放該處之車牌號碼3T-2607號廂型車之車牌2
    面。謝信雄攜帶竊得之2面車牌，前往停放藍色廂型車之空
    地，將竊得之3T-2607號車牌2面改懸掛在藍色廂型車上，以
    為掩護，並隨手將藍色廂型車原車號HB-7786號之車牌2面丟
    棄，旋即駕駛該改懸掛3T-2607號車牌之藍色廂型車，至台
    北縣板橋市○○路○段226巷口搭載乙○○，一同前往黃清亮
    住處。同日9時許，2人與甲○○在黃清亮住處門口會合，謝
    信雄迴車後停車於黃清亮門口，乙○○此時戴上頭套及麻布
    手套避免為黃清亮認識，甲○○亦戴上麻布手套，按黃清亮
    住家門鈴，黃清亮前來應門，甲○○佯稱欲購買東西跟隨黃
    清亮進入屋內，並自後方勒住黃清亮，然為黃清亮掙脫並推
    倒於地，黃清亮旋往外逃跑求救，甲○○立即起身追逐，坐
    於駕駛座之謝信雄見狀即告知乙○○，乙○○聞言即打開廂
    型車之右後側車門，甲○○見狀順勢將黃清亮推入車內所預
    留之空間（即原先第2排座椅遭拆除處），乙○○並配合將
    黃清亮之雙腳拉上車，甲○○隨即上車，謝信雄見已押得黃
    清亮，即駕車離去。黃清亮被押上車後，由甲○○壓制黃清
    亮上半身，黃清亮奮力抵抗，乙○○乃毆打黃清亮之胸部、
    腹部，並以事前購買之黑色膠帶綑綁黃清亮之雙腳，再與甲○○合力將黃清亮翻身趴下欲反綁其雙手，乙○○壓住黃清
    亮綑綁好之雙腳，惟黃清亮不斷掙扎，甲○○即出手毆打黃
    清亮之頭部及胸、腹部數下，乙○○於壓制黃清亮過程中扯
    下黃清亮所繫皮帶，拉扯黃清亮之褲子褪至小腿處，甲○○
    旋以黑色膠帶將黃清亮之雙手反綁於身後，因黃清亮始終不
    斷喊叫，甲○○拾起乙○○前所拉下黃清亮之皮帶，以之綑
    綁黃清亮之嘴巴，惟因該皮帶一再滑落，甲○○、乙○○為
    避免黃清亮大聲呼救，承前塞物進入黃清亮嘴巴之謀議，由
    甲○○脫下手套塞入黃清亮之口中堵其出聲，卻疏未注意手
    套塞入口內，可能進入喉頭阻塞呼吸道因而致死，猛力塞手
    套至黃清亮嘴巴，加以黃清亮欲出聲呼救及吞嚥口水之自然
    反應，該麻布手套因而深入黃清亮喉頭內部，甲○○、乙○○不察，仍以黑色膠帶封住黃清亮嘴巴、眼睛，使黃清亮無
    法吐出該麻布手套因而阻塞呼吸道無法呼吸，甲○○、乙○○疏未注意黃清亮隨即陷於呼吸困窘之境，仍繼續合力將黃
    清亮翻移至車廂後座，由甲○○壓住黃清亮身體，乙○○以
    黑色膠帶將黃清亮之手、腳固定於第3排座椅之椅腳支架上
    。甲○○為免膠帶鬆脫，復卸下自己所繫之皮帶綑綁黃清亮
    之雙腳避免鬆脫。謝信雄則駕駛上開廂型車沿台北縣新莊市
    ○○路右轉中正路逃逸，而黃清亮因甲○○所塞入之麻布手
    套，深入其喉頭深部，於塞入手套後約3至5分鐘之後，因異
    物悶縊呼吸道窒息死亡。嗣車行至台北縣新莊市○○路、思
    源路口「思源釣蝦場」附近巷道，乙○○、謝信雄攜帶擄人
    所用之物品如黑色膠帶、麻布手套、頭套、易付卡、手機等
    物先行下車，至「思源釣蝦場」開走乙○○事先停放該處之
    車，前往台北縣五股疏洪道丟棄前開犯罪物品。甲○○則依
    原定計畫，將車開往台北縣蘆洲市○○街107號之中山立體
    停車場內藏放，於同日9時58分許抵達該立體停車場，並將
    該車停放於最左邊之第7停車塔2號機械停車位，隨即離去，
    並將前開T型工具及停車卡隨手丟棄。甲○○依原定計畫前
    往大陸地區，並於同日11時許，搭乘計程車抵達桃園中正國
    際機場（下稱中正機場）大廳，於等候班機之時，以公用電
    話撥打吳文通前所告知黃清亮家之電話，依計畫欲向黃清亮
    家屬欲勒贖，疑因抄錯電話號碼，致撥打多通電話均無人接
    聽。嗣於同日13時5分許，甲○○即搭乘復興航空公司
    GE-371班機前往大陸地區之澳門再轉進珠海地區藏匿，並與
    吳文通會合，於藏匿期間，吳文通指示甲○○多次撥打電話
    至黃清亮家欲向其家屬勒贖2千萬元，亦因電話號碼錯誤均
    無人接聽，甲○○隨即於當日下午撥打電話告知乙○○，乙○○表示由其負責處理，乙○○隨即多次撥打電話至黃清亮
    家中，亦因電話號碼錯誤無人接聽而無法得逞，乙○○乃聯
    絡丁○○欲瞭解狀況，丁○○因知黃清亮家屬已報警處理，
    轉知乙○○事情很棘手即未再聯絡。嗣於93年6月20日7時20
    分許，前開中山立體停車場之員工劉陳素惠，於巡視立體停
    車場時，因藍色廂型車發出異味，旋即報警處理，因而發現
    黃清亮之屍體，並扣得如附表一所示之物，新聞及報紙媒體
    並陸續報導本案相關訊息，乙○○見發現黃清亮屍體一事，
    心生恐慌，旋於翌日即93年6月21日搭機至大陸地區躲藏。
    於逃亡期間，依媒體報導內容認警方未發現其涉案，於同年
    7月6日搭機返臺，嗣甲○○見乙○○返臺已近2個月，均未
    遭警方查獲，亦認警方未發現其涉案，於93年9月2日搭機返
    臺，惟警方早已查悉彼等涉案，並知悉甲○○即將返臺，隨
    即於同年9月2日13時50分許，先在台北縣板橋市○○路○段
    266巷1號乙○○住處前查獲謝信雄，再持搜索票於同日14時
    許，帶同謝信雄前往其台北縣板橋市○○路○段32號3樓住處
    ，扣得其所有非供前開擄人勒贖所用之如附表三所示之物；
    又於同日14時許，在台北縣板橋市○○路○段226巷1號3樓乙○○住處逮捕乙○○；另於同日16時45分許，在桃園中正國
    際機場入境大廳，逮捕甫自大陸地區搭機返臺之甲○○，並
    扣得如附表二所示之物。
二、案經黃清亮之妹戊○○、庚○○、己○○及車主丙○○訴由
    台北縣政府警察局新莊分局報請臺灣板橋地方法院檢察署檢
    察官偵查起訴。
    理  由
壹、程序部分：
一、按被告以外之人於偵查中向檢察官所為之陳述，除顯有不可
    信之情況者外，得為證據，刑事訴訟法第159條之1第2項定
    有明文。查被告乙○○、甲○○於檢察官偵查中具結而為之
    證言，並無證據足認其等2人於偵查時之證述，有何違法取
    供或顯不可信之情況，依上開規定被告2人於檢察官偵查中
    之證言有證據能力。
二、按被告以外之人於檢察事務官、司法警察官或司法警察調查
    中所為之陳述，與審判中不符時，其先前之陳述具有較可信
    之特別情況，且為證明犯罪事實存否所必要者，得為證據，
    刑事訴訟法第159條之2亦有明文。查證人即共同被告乙○○
    、甲○○、謝信雄對於其他被告，為被告以外之人之陳述，
    彼等於警詢時所為供述，與其等之後於偵查中具結之證言，
    經核大致相符，復於法務部法醫研究所鑑定書之鑑定內容互
    核一致，且被告乙○○、甲○○、謝信雄分別於原審準備程
    序、審理時，均供述警詢筆錄係基於自由陳述，堪認證人即
    被告乙○○、甲○○、謝信雄於警詢時所供稱之犯案情節，
    與審判中並無不符，因不具證據能力。
三、按被告以外之人於審判外之言詞或書面陳述，除法律有規定
    者外，不得作為證據，刑事訴訟法第159條固有明文。惟被
    告以外之人於審判外之陳述，雖不符同法第159條之1至之4
    之規定，而經當事人於審判程序同意作為證據，法院審酌該
    言詞陳述或書面陳述作成時之情況，認為適當者，亦得為證
    據。又當事人、代理人或辯護人於法院調查證據時，知有第
    159條第1項不得為證據之情形，而未於言詞辯論終結前聲明
    異議者，視為有前項之同意，亦為同法第159條之5所明文規
    定。查證人即共同被告謝信雄（就被告乙○○、甲○○而言
    ，性質上為證人）、乙○○（就被告甲○○而言，性質上為
    證人）、甲○○（就被告乙○○而言，性質上為證人）於警
    詢、偵查中經具結之供述，及其餘證人葉紅桃（被害人黃清
    亮鄰居）、高俐陵（早餐店老闆）、廖秋黃（超商店員）、
    劉國忠（被害人黃清亮住處所在之里長）、劉陳素惠（中山
    立體停車場員工）於警詢時所為之陳述，固均為審判外之陳
    述而屬傳聞證據，然被告2人及其辯護人就前開證人於審判
    外之陳述，分別於原審及本院準備程序、審判期日訊問時皆
    表示不爭執其證據能力，迄本院言詞辯論終結前亦均未聲明
    異議，復經本院審酌其陳述作成時之情況，核無違法取證及
    證明力明顯過低之瑕疵，且為證明犯罪事實存否所必要，亦
    認以之作為證據為適當，依前開規定，上開證人於警詢時之
    陳述，均得為證據。
四、卷內所附之文書證據及扣案證物，並無證據證明係公務員違
    背法定程序所取得，復經被告等及其辯護人於本院訊問時表
    示不爭執其證據能力，迄本院言詞辯論終結前，復未聲明異
    議，並查無顯不可信及不得作為證據之情形，則依刑事訴訟
    法第159條之4、第159條之5之規定，均認有證據能力。
貳、實體部分：
一、被告甲○○於本院審理時，經合法傳喚無證當理由不庭，惟
    其於原審行準備程序時，坦承擄人勒贖之犯行，然辯稱：伊
    並無殺被害人黃清亮之犯意，主謀係吳文通及丁○○，伊只
    是被利用犯罪云云；被告乙○○於本院行準備程序時及審理
    時，則坦承有擄人勒贖之犯行，然辯稱：伊坦承擄人勒贖，
    但手套不是伊塞的，人也不是伊殺的，警員張正春後面還有
    一些其他的共犯。伊不認識被害者，被害者的行動都是丁○○跟伊說的，伊與警員通電話時，有聽到他跟其他的人在說
    話，要伊過去，但伊不知道那個人是誰，伊可以確定還有其
    他的共犯。被告甲○○所言不是事實，但他現在跑掉了。塞
    被害人手套的人是被告甲○○，他塞他手套的同時，伊正要
    下車，渠等當初並沒有說要塞被害人手套，當時伊已經要下
    車了，並沒有想到塞手套就是要殺被害人的意思。塞手套是
    被告甲○○個人為了阻止被害人喊叫所為的臨時動作，伊雖
    然看到，但因為急於下車，也沒有想到被告甲○○為什麼要
    這麼做，被告乙○○不知道被告甲○○出手為什麼會這麼重
    ，塞手套也未必會致人於死，其下車時被害人還哼啊出聲云
    云。
二、經查：
（一）、1、被告甲○○供述並證稱：綽號「老猴」、「阿通」
           之吳文通，於案發前1、2個月，曾多次在其住處、
           乙○○板橋住家等處，提起很瞭解被害人，被害人
           租金月入1、2百萬元，抓被害人至少可以拿到1、2
           千萬元，在場尚有乙○○、謝信雄。曾經與吳文通
           、乙○○、謝信雄要一起去公園找丁○○，但吳文
           通表示丁○○不想一次見那麼多人，沒見過丁○○
           ，但有聽吳文通與丁○○打電話。當時其因欠人家1
           百多萬元缺錢，吳文通表示可分錢遂答應參與擄人
           ，提議後吳文通即不定時地提供3至5千元，第1次係
           購買手套、膠帶，並陸續提供資金，供其等花用。
           其有開ZG-4802號車去新莊市○○街、碧江街等處勘
           查地形，謝信雄2次陪其前去，其用自備鐮刀割斷被
           害人住處附近監視器電線。在案發前幾天，吳文通
           在乙○○家告訴其與乙○○、謝信雄決定綁被害人
           ，綁被害人之目的係要勒贖錢財，作案前1天吳文通
           打電話到乙○○家，當時其與乙○○、謝信雄均在
           場，吳文通要其等隔天作案。93年6月16日早上6、7
           時許，其聯絡乙○○、謝信雄出門，即搭乘計程車
           至武前街吃早餐等待乙○○、謝信雄，8時25分許有
           到新莊市○○路457號之7-11便利商店2次購買小瓶
           瞬間膠，湮滅指紋之用，約9時許，謝信雄、乙○○
           駕駛ZG-4802號車前來，迴轉停車在被害人家門前，
           其即去按被害人家之門鈴，鐵門打開，假裝購買東
           西進入，伺機勒住被害人，但遭被害人推倒，被害
           人即往外跑叫喊「搶劫」，乙○○打開車門，其順
           勢將被害人推入車內，謝信雄立即將車子開走，邱
           義庭在車上接應被推上車之被害人，其壓控制死者
           上半身，乙○○則以黑色膠帶綑綁被害人腳部，2
           人再合力綑綁被害人雙手於後，因被害人呼叫，其
           原本認為以皮帶勒住被害人嘴巴，會比較快讓被害
           人不叫，但沒效果，因吳文通曾說要塞手套，即脫
           下手套塞入被害人嘴巴，然後以膠帶封住被害人眼
           晴、嘴巴，留鼻孔呼吸道，將被害人固定在後排椅
           腳腳架，再用其所繫之皮帶綑綁被害人腳部，在綑
           綁被害人期間，因被害人拼命掙扎，其與乙○○有
           毆打被害人。乙○○、謝信雄在「思源釣蝦場」下
           車，其將車開往五股工業區○○○○○道，往蘆洲
           疏洪道下堤防走蘆洲中興路接中山一路進入得勝街
           立體停車場停車，當初其與吳文通、乙○○、謝信
           雄因怕犯行遭發現，事先決定將被害人放在該停車
           場。擄走被害人後，其於同日約10至11時許，在桃
           園中正機場大廳公用電話打電話給被害人家屬2、3
           次，目的是要勒贖錢財，但沒有人接聽，之前吳文
           通有時說要勒贖1千萬元，有時說要勒贖2千萬元，
           其抵達大陸珠海地區後，吳文通叫其打2至3次給被
           害人家屬要2千萬元，但電話仍然沒人接聽，其聯絡
           乙○○表示被害人家中無人接聽電話，乙○○表示
           他會處理，後來之情形其即不知，其承認擄人勒贖
           ，但不是要殺被害人，謝信雄自始至終均知要綁被
           害人並向其家屬要錢，吳文通有提「阿春」，亦曾
           聽吳文通與「阿春」通電話，但其未見過「阿春」
           ，有1次要去見「阿春」，但「阿春」只同意讓邱義
           庭見他等語（偵查卷（一）第10頁、第11頁、第13
           頁、第17頁、第21頁、第22頁、偵查卷（二）第171
           頁至第178頁背面、偵查卷（三）第270頁至第273頁
           、原審卷（二）第141頁至第150頁）。
        2、被告乙○○供述並證稱：吳文通說丁○○告訴他，
           被害人很有錢，乃以被害人為作案對象。係丁○○
           先找吳文通謀議，吳文通才找伊，其再找甲○○、
           謝信雄一起作案。丁○○均經由吳文通居中聯絡傳
           遞訊息，通常是其與吳文通、謝信雄、甲○○4人在
           其板橋市○○路家中謀議。約案發前1個月，由吳文
           通負責籌劃綁架被害人，其與甲○○、謝信雄負責
           綁人，丁○○負責作案後至被害人家打探消息，提
           供警方調查方向並拿取贖款，並由吳文通先前往大
           陸廈門提供匯款帳戶，係預備丁○○無法自被害人
           家屬取得贖款時，改以匯款方式供被害人家屬匯款
           。謀議時即決定將被害人放到停車場，謝信雄、林
           欽賢均知要勒索錢財。案發前約1週其去板橋市○○
           路水電材料行買膠帶，吳文通並拿錢給其去台北市
           ○○街買2個門號易付卡，又交T型工具給其與林欽
           賢、謝信雄3人，至台北縣中和市○○道北二高橋下
           竊取車號HB-7786號藍色廂型車，得手後，謝信雄將
           該車駛往甲○○住家附近之空地停放，其等4人並決
           定將廂型車之第2排座椅拆除以利綁人。作案前約2
           、3天前某日下午3時許，其與吳文通及丁○○3人，
           在新莊市棒球場門口討論作案過程，吳文通告知張
           政春近日即將著手擄人勒贖，要丁○○留意電話。
           後其與吳文通、甲○○及謝信雄等前往其台北縣板
           橋市○○路○段226巷1號3樓之住處，一起商討擄人
           分工事宜，吳文通認謝信雄右手受傷不宜負責押人
           ，乃決定由謝信雄負責駕車，甲○○身材較為壯碩
           ，負責押人上車，其在車上接應甲○○，並與林欽
           賢綑綁人質，隔日即93年6月14日，吳文通前往大陸
           地區廈門，安排銀行帳戶以供擄人後之匯款取贖之
           用，並於6月15日晚上打電話要其3人隔日擄人，其
           先由謝信雄將其所有之轎車停放至「思源釣蝦場」
           之停車場，因其與謝信雄要先在該處下車。同年6月
           16日早晨，甲○○先到現場，8時許其及謝信雄接獲
           甲○○的電話，謝信雄即開廂型車載其一起到現場
           ，停車在被害人家門前，由甲○○去按電鈴，被害
           人開門，後謝信雄說被害人撞倒甲○○，其聽到聲
           音打開車門，甲○○見其開門，就順勢將被害人推
           上車，其立即將被害人的腳拉上車並關上車門，林
           欽賢就由被害人背後抱住被害人，以雙腳挾住被害
           人雙腳，由其以黑色膠帶綑綁死者雙腳，然後和林
           欽賢一起把死者翻身趴下，由其壓住被害人雙腳，
           甲○○再以黑色膠帶反綁被害人的雙手，然後其用
           膠帶綑綁被害人雙眼，甲○○脫掉手套塞住死者嘴
           巴防止他呼救，後其與甲○○合力將被害人翻過第3
           排座椅，其以黑色膠帶將被害人雙手及雙腳捆綁於
           第3排座椅兩邊椅腳上，而被害人之褲子因其掙扎致
           被其脫下，其間其與甲○○，因被害人反抗均有打
           被害人。後來謝信雄將車子開到「思源釣蝦場」旁
           之巷子，其與謝信雄先下車，至「思源釣蝦場」停
           車場開車並將綁架被害人用之行動電話SIM卡及手機
           、頭套、手套、膠帶棄置在五股鄉○○道排水溝。
           甲○○則將車開往蘆洲中山立體停車場。甲○○依
           計畫出國，因他被被害人看見，而其有戴頭套不用
           出國，其是新聞報導被害人死亡，隔天才出國。犯
           案過程係其與吳文通、甲○○、謝信雄商談決定的
           ，綁被害人目的是要勒索錢財，前吳文通曾經說過
           要勒贖5百萬元至1千萬元或2千萬元，甲○○在大陸
           打電話給伊表示吳文通有叫其打電話給被害人家屬
           要2千萬元，但打不通，事後其有用事先購買之易付
           卡行動電話門號及公用電話，打電話向其家屬勒贖
           錢財，但是電話有通卻沒人接等語（偵查卷（一）
           第28頁至第35頁、偵查卷（二）第163頁至第170頁
           背面、第179頁正、背面、偵查卷（三）第8頁至第
           10頁、第271頁至第273頁、原審卷（一）第109 頁
           、原審卷（二）第102頁至第113頁、第118頁、第
           119頁、第124頁、第126頁、第128頁）。
        3、同案被告謝信雄亦供述：本案係吳文通主導，吳文
           通曾經約其與甲○○、乙○○在中港路旁之公園要
           一起去找丁○○，但後來吳文通表示丁○○不想見
           那麼多人，故其與甲○○留在公園等待。93年5月底
           、6月初，由甲○○開車載其前往被害人黃清亮住處
           「勘查地形」2次，第2次待了半個小時，甲○○表
           示被害人不在，廂型車係其與甲○○、乙○○去偷
           的，車牌係案發當天其在大漢橋下以梅花板手偷的
           ，吳文通有交待案發當天接乙○○後等甲○○之電
           話，約8時10分許，甲○○打電話叫其等開車至武前
           街，至武前街甲○○要其將車迴轉停在被害人家門
           口，被害人被押入車後，甲○○即稱趕快開車，到
           了中山路與思源路口，其與乙○○先下車開乙○○
           停在該處之車，該車係6月15日晚上，由其先駛至該
           處停放，以備隔日抓到人，其與乙○○在該處先下
           車，然後乙○○載其一起去丟作案的東西，甲○○
           則載被害人至蘆洲中山停車塔，當初吳文通表示如
           果押到被害人有要到錢，會給其20萬元，後來看新
           聞才知被害人死亡等語（偵查卷（一）第42頁、偵
           卷（二）第160頁背面、第161頁、第179頁背面、原
           審卷（二）第185頁、第186頁、第196頁、第197頁
           、第200頁、第201頁、第202頁、第206頁、第207頁
           、本院95年3月21日審判筆錄）。互核被告甲○○、
           乙○○上開所述相合，同案被告謝信雄所述部分，
           亦與被告甲○○、乙○○所述一致。
        4、被害人之屍體，於93年6月20日，在台北縣蘆洲市○○街107號，中山立體停車場第7停車塔2號停車位所
           停放懸掛車牌3T-2607號之藍色廂型車（實際車號
           HB-7786號）內發現，業經停車場員工劉陳素惠證述
           在卷（偵查卷（一）第110頁背面），並經台灣板橋
           法院檢察署檢察官督同法醫師相驗，製有勘驗筆錄2
           份、驗斷書1份、相驗屍體證明書1紙，且有相驗照
           片8幀附卷足參（93年度相字第781號卷─下稱相驗
           卷第15頁至第17頁、第22頁至第26頁、第31頁至第
           34頁、第46頁），足徵該屍體為被害人無訛。被害
           人之死因，經法務部法醫研究所鑑定，發現：一、
           外傷證據：１、嘴部有橫向生前膠帶捆綁痕，由右
           下略向左上，膚色呈蒼白並向後頸形成環形生前壓
           痕，環形寬度約在2.5至4.5公分之間。嘴內有麻布
           手套緊密於喉頭並致懸壅垂扁平變形至向後彎曲。
           ２、雙眼眉毛以下至雙頰邊有生前寬約2.5至3公分
           膠帶捆綁痕，並橫向後至雙耳上端及枕頸部。３、
           雙腳踝離足底15公分處外側有生前捆綁壓痕寬約8至
           10公分，右腳較明顯。４、雙手腕離指尖約20公分
           處，外背側有生前捆綁壓痕。５、頸部有生前環頸
           壓痕寬3.5至6公分（前頸）並漸次消失於後上頸部
           。６、額頂部帽腱膜上8×5公分出血，頭顱骨無骨
           折。７、右側第4、5肋骨間及左側第5、6、7肋骨間
           有皮下出血狀。二、肉眼及解剖觀察結果：死者為
           一老年男子，身長165公分，體重約50公斤，胸寬、
           厚各為40及21公分，外觀體型及營養狀況尚可，屍
           體已呈中度腐敗。瞳孔糢糊放大。背部屍斑之壓迫
           區呈蝴蝶狀分佈，淺而固定，依序檢視如下：１、
           雙眼部、嘴部有生前雙環形捆綁痕（如外傷證據）
           。切開頭部皮膚，皮下有出血（如外傷證據）。２
           、頸部：咽喉上部原有麻布手套異物移除後，氣管
           內無異物存。３、肋骨有明顯外傷狀（見外傷證據
           ）。三、死者死亡經過及對其死因之看法：１、死
           者於失蹤當日似在遭限制行動後50分內即被置於箱
           型車輛後座，頭部之眼口部遭膠帶捆綁、內褲遺失
           、麻手套塞於喉頭深處再外捆膠帶（下寬達2.5公分
           ，上寬達4.5公分），手遭反綁、腳捆綁固定於箱型
           車支架上，皮帶捆在頸部。兇嫌似有預謀而尚無章
           法，推定初時僅限制自由或擬逼供時，受害人驚叫
           ，慌忙處置受害人時，有因塞麻手套於口喉間、欲
           封住受害人嘴巴時致死者死亡之可能。全身除悶縊
           及頭頂部敲擊傷外，似均為限制行動之皮肉傷。頸
           部有環形扼頸壓痕，應非生前致命傷。２、由以上
           死者死亡經過及檢驗判明：死者之死亡機轉為呼吸
           性休克，死亡原因為異物悶縊呼吸道窒縊呼吸道，
           窒息死亡。死亡方式為「他殺」。四、鑑定結果：
           死者黃清亮，因遭綁架、異物悶縊呼吸道窒息死亡
           ，死亡方式為「他殺」等情，有該所93年9月10日法
           醫理字第0930002292號函暨附件（93）法醫所醫鑑
           字第0933號鑑定書1份在卷可稽（相驗卷第36至45頁
           ）。依上開鑑定報告及卷附照片，關於被害人有非
           致命之環形扼頸壓痕、嘴內有麻布手套緊密於喉頭
           、眼部、嘴部環形綑綁痕、手遭反綁、肋骨外傷、
           額頂部出血、腳綑綁固定於箱型車支架上，懸掛被
           害人頸部之皮帶、皮肉傷等情，核與被告甲○○前
           開所述自後勒住被害人頸部，及被告甲○○、邱義
           庭所述以黑色膠帶綑綁被害人手腳，因被害人呼救
           以皮帶勒住被害人嘴巴但無效果，改以手套塞入被
           害人嘴巴，毆打被害人頭、胸、腹，以膠帶綑綁被
           害人之眼、嘴等情，互核相符。
        5、原審函詢法務部法醫研究所再次鑑定有關被害人之
           確實死亡時間，經該所鑑定認：１、死者黃清亮約
           於93年6月16日上午9時，在住家3樓因聽到鈴聲就下
           去，似有聽到「搶劫」及車子搖晃等遭綁架之跡象
           。２、乘載死者黃清亮之車輛似於當日（即遭劫持
           後約50分鐘），93年6月16日9時58分駛入蘆洲市○○街107號立體停車場，並於93年6月20日遭人發現
           。３、死者解剖時有嚴重死後腐敗現象，惟嘴部有
           橫向膠帶捆綁痕，嘴內有麻布手套緊密於喉頭並致
           懸壅垂扁平變形致向後彎曲。眼臉並有多樣膠帶捆
           綁痕並橫向後至雙耳上端及枕頸部。４、由死者遭
           綁限制行動於車箱內，似有車子搖晃之資料，研判
           死者於93年6月16日9時許初時應有強力抵抗，惟由
           死者遭膠帶封嘴及麻布手套深入喉頭為極粗糙之手
           法，且極易造成受害者於3至5分鐘內死亡。有該所
           94 年3月23日法醫理字第0940000212號函暨附件法
           醫所（94）醫鑑字第0107號法醫文書審查鑑定書1份
           存卷可參（原審卷（一）第192頁至第196頁），足
           見被害人之死因，為異物悶縊呼吸道窒息死亡，死
           亡時間係被害人遭膠帶封嘴及遭塞入之麻布手套深
           入喉頭後約3至5分鐘內死亡，應堪認定。至上開鑑
           定報告，研判死者確實死亡時間研判為93年6月16日
           9時10分鐘許，惟依上開被告甲○○、乙○○所述，
           並非被害人被推上車，其等立即以手套塞入被害人
           之口內，而係先壓制被害人之抵抗，綑綁被害人手
           、腳，之後因被害人喊叫以被害人之皮帶勒住被害
           人口部仍無效果，始改塞手套，其間經過之時間因
           被害人反抗之程度，及被告等人綑綁時間之快慢，
           洵無法確認被害人之死亡時間為9時10分，但可確定
           被害人應係經塞入手套後3至5分鐘內死亡。被告林
           欽賢稱至停車場被害人尚活著，並無可取。而被告
           乙○○辯稱其與同案被告謝信雄下車時，被害人仍
           有出聲，惟以被害人被塞手套深入喉頭，並外封膠
           帶，豈可能出聲，被告乙○○所述，似非可信。
        6、上開廂型車經採證結果，車輛編號4右側車門旁腳墊
           煙蒂DNA-STR型別，與被告乙○○相符；車輛編號15
           -1方向盤左側擦拭棉棒DNA-STR型別，與被告甲○○
           相符；垃圾桶編號42煙蒂之DNA-STR型別，與被告謝
           信雄相符，有內政部警政署刑事警察局鑑驗書可稽
           （偵查卷（三）第62頁），確證被告2人所述以該廂
           型車擄走被害人屬實。
        7、(1)、被告甲○○、乙○○及同案被告謝信雄自白為
           擄人而竊取車牌號碼HB-7786號藍色廂型車，謝信雄
           並於案發當天竊取3T-2607號車牌懸掛在廂型車上，
           掩人耳目，分別有HB-7786號車之車主丙○○，
           3T-2607號車主黃順隆及使用人郭福田證述在卷（偵
           查卷（一）第66頁至第67頁背面、第107頁至第109
           頁、第62頁至第64頁）、HB-7786號及3T-2607號車
           籍作業查詢認可資料（偵查卷（三）第180頁、第
           181頁）、贓物認領保管單（偵查卷（三）第36頁）
           在卷可參；(2 )、被告甲○○於作案前前往剪斷被
           害人住處附近之監視器線路，亦經被害人住處之里
           長劉國忠證述明確（偵查卷（一）第98頁至第104頁
           ），並有被告甲○○於93年6月12日於新莊市○○街
           4巷內經監視器攝得之翻拍照片可稽（偵查卷（一）
           第122頁）；(3)、9 3年6月16日被告甲○○先至被
           害人住處監看，並在被害人家對面之早餐店購買早
           餐，業經早餐店老闆高俐陵證述在卷（偵查卷（一
           ）第95頁至第96頁背面），並有被告甲○○經監視
           器攝得之翻拍照片在卷可參（偵查卷（一）第131頁
           、第132頁）；被告甲○○於同日早上在被害人住處
           附近超商購買瞬間膠，亦經超商店員廖秋黃證述在
           卷（偵查卷（一）第97頁正、背面），並有監視器
           之翻拍照片在卷可考（偵查卷（一）第133頁、第
           136頁、第149頁、第150頁）；(4)9 3年6月16日9時
           許，被告謝信雄駕駛改懸掛3T-2607號藍色廂型車搭
           載被告乙○○進、出新莊市○○街4巷，亦有監視器
           之翻拍照片在卷（偵查卷（一）第120頁、第124頁
           ）；(5)、93年6月16日上午9時58分許，被告甲○○
           駕駛前開廂型車搭載被害人至蘆洲市中山立體停車
           場停放，亦有停車收費憑證卡影本（93年度他字第
           4249號卷─下稱他字卷第116頁）及被告於停車塔附
           近經攝得之照片（偵查卷（一）第137頁至第142頁
           、第148頁）在卷可按；(6)、綜上各情，亦與被告2
           人上開供述相合。
        8、檢察官上訴指被告2人擄人勒贖故意殺被害人，惟被
           告2人均否認有故意殺害被害人。按刑法上之間接故
           意（不確定故意）與加重結果犯之區別，在於間接
           故意對犯罪事實之發生，客觀上有預見之可能，主
           觀上亦有預見（不違背其本意），加重結果犯則對
           加重結果之發生，客觀上雖有預見之可能，但主觀
           上並未預見，其概念兩不相同。又殺人罪之成立，
           須於實施殺害時，即具有戕害他人生命之故意，始
           足當之。而殺人罪與傷害致人於死罪之區別，以有
           無殺意為斷，欲判斷其主觀犯意，應就一切證據，
           詳查審認，舉凡犯罪動機、案發情境、兇器種類、
           行兇過程、傷害部位、傷痕多寡、傷勢輕重、犯後
           態度等一切情狀，本於經驗及論理法則，綜合判斷
           ，為認定之標準，有最高法院94年度台上字第580號
           判決可參。經查：（1）、依上開法務部法醫研究所
           之鑑定書，指「兇嫌似有預謀而尚無章法，推定初
           時僅限制自由或擬逼供時，受害人驚叫，慌忙處置
           受害人時，因塞麻手套於口喉間、欲封住受害人嘴
           巴時致死之可能」（相驗卷第44頁），依鑑定報告
           所研判之死因，認為被告等之手段無章法，可能欲
           阻止被害人喊叫，塞麻布手套欲封住被害人之嘴巴
           所造成，核與被告甲○○前開所述，認為欲阻止被
           害人喊叫，其個人原先認為以皮帶勒住被害人之嘴
           部會比較快但卻無效，改以當初謀議之手套塞入被
           害人嘴內，如果被告等有殺害被害人之故意，則於
           被害人被推入車內時即加以勒斃，即無捆綁被害人
           手腳或設法防止被害人喊叫以皮帶勒嘴或塞手套之
           必要。（2）、被告甲○○、乙○○雖將手套置入被
           害人之嘴，並以膠帶捆綁被害人之嘴巴、眼睛，但
           並未將被害人之鼻部以膠帶封閉，有卷附照片及上
           開鑑定書可按，如被告等謀議擄人後要殺死被害人
           ，豈會未封閉被害人之鼻部阻其呼吸，此外除被害
           人反抗掙扎時，被告甲○○、乙○○除徒手毆打被
           害人外，並未以任何武器對被害人身體致命部位為
           其他致命之攻擊行為。（3）、如被告甲○○、邱義
           庭塞手套至被害人之嘴巴，係其等殺害被害人之手
           段，則其等於塞手套後靜待被害人死亡即足，被告
           甲○○、乙○○何須再將被害人手腳捆綁於椅腳，
           被告甲○○何須再取用自己之皮帶捆綁被害人之腳
           部防止掙脫，此同時可證被告等並無預見以手套塞
           被害人之嘴巴會致被害人於死，並因恐被害人掙脫
           ，而以膠帶將被害人手腳固定於椅腳，被告甲○○
           再以皮帶固定被害人之雙腳。（4）、被告等人擄走
           被害人目的，係欲勒贖錢財，而被害人家屬惟恐被
           害人受害，多會要求確定被害人生存始願付款，如
           被告等有致被害人於死之故意，不致於尚未與被害
           人家屬聯繫，未確定取得錢財即先殺害被害人，此
           與擄人之目的不符。（5）、綜上，由被告等犯罪之
           動機、過程、手段顯然被告等無殺害被害人之故意
           ，亦無預見被害人會因塞手套致死而故意使其發生
           之主觀犯意。被告2人及同案被告謝信雄、吳文通雖
           無殺人之故意，然以物置入嘴避免被害人喊叫，有
           致被害人呼吸道遭阻塞之危險，縱未封閉鼻部，亦
           會致生無法呼吸窒息之結果，此為一般人客觀上所
           能預見。況在被害人極力掙扎、抗拒，被告等作案
           倉促、緊張之狀態下，將麻布手套塞入嘴內，施力
           難以控制，再以膠帶封住嘴巴，加以被害人欲出聲
           呼救及自然吞嚥口水之反射動作下，因嘴巴遭封住
           ，無法吐出塞入之手套，將造成該塞入之手套因而
           深入喉頭深部而阻塞呼吸道，極易於短時間內造成
           窒息死亡之結果，被告2人及共犯吳文通在客觀上有
           預見之可能性，惟被告2人執行擄人過程係處於急促
           完成，手法粗糙，欠缺足夠之時間與清晰之理智判
           斷，加以被告2人並無欲致被害人於死之犯意，業如
           前述，是發生被害人死亡之結果，實非被告期待其
           發生，自不宜以所生被害人死亡之結果，即認被告
           等有殺人之故意或未必故意。惟被告等之行為，既
           發生被害人死亡之結果，被告仍應就此死亡之加重
           結果負責。
        9、同案被告謝信雄於原審雖辯稱：不知要擄人勒贖，
           僅知吳文通要討債云云。惟查：（1）被告乙○○證
           稱：當時其與吳文通、甲○○、謝信雄一起謀議，
           是4人決定要將被害人放在停車塔，謝信雄當時無意
           見，謝信雄知道綁被害人目的是要錢，亦知道其之
           後有打電話到被害人家等語（偵查卷（一）第165
           頁背面、第166頁正、背面、第169頁正、背面、第
           170頁、原審卷（二）第125頁）；被告甲○○亦證
           稱：其與吳文通、乙○○、謝信雄一起謀議綁被害
           人，目的是要向被害人之家屬要錢，謝信雄亦知綁
           被害人之目的是要錢，其至被害人住處勘查週遭環
           境，謝信雄亦與其一起去2次，廂型車是其與謝信雄
           、乙○○一起去偷的，亦是4人決定要將被害人放在
           停車塔，4人於案發前即知要以膠帶綁被害人手、腳
           、眼、口等語（偵查卷（一）第171頁正、背面、第
           172頁、第174頁、第176頁、第177頁背面、第178
           頁、第179頁正、背面）。由被告甲○○、乙○○所
           述同案被告謝信雄係一起謀議綁架被害人，並知悉
           要勒贖錢財。（2）、又承前被告甲○○、乙○○所
           述，同案被告謝信雄與被告甲○○、乙○○3人一起
           竊取載運被害人之藍色廂型車，被告謝信雄並竊取
           車牌懸掛在該廂型車上，如被告謝信雄僅知要討債
           ，而非擄人勒贖，其又何須竊取車牌改懸掛在廂型
           車上？（3）、又同案被告謝信雄曾與被告甲○○至
           被害人住處附近瞭解環境，而作案當天係被告謝信
           雄載被告乙○○到被害人之住處，擄走被害人亦係
           被告謝信雄駕車離開現場，如謝信雄僅知單純討債
           ，何須陪同被告甲○○2次前往，如其不知係擄人勒
           贖，不預先瞭解行進路線，如何配合被告甲○○、
           乙○○當天之擄人行動？何況，要債何以未向被害
           人表明要債之意及債權金額，即將被害人綁走，顯
           非要債之手段，所辯不合情理。（4）、同案被告謝
           信雄辯稱：被告乙○○、甲○○、吳文通在謀議時
           ，在乙○○家以使用者QOO0803之帳號登入華義國際
           數位娛樂股份有限公司（下稱華義公司）之「天下
           無雙」線上遊戲，並不知謀議內容云云，不惟其所
           辯與被告甲○○、乙○○前開證述一起謀議情節不
           合，且依華義公司95年1月13日95011302號函覆，並
           無「QOO0803」之帳號登錄華義公司會員檔案，有華
           義公司函件附原審卷可稽，同案被告謝信雄所辯，
           尚不可採；同案被告謝信雄另辯稱：廂型車有1條浴
           巾擋住後車廂，其不知被告甲○○、乙○○如何捆
           綁被害人云云，惟被告林欽、乙○○證述如何擄走
           被害人是4人一起謀議，已如前述，同案被告謝信雄
           不可諉為不知，又車廂內並未查扣浴巾，亦有證物
           清單可稽（偵查卷（一）第156頁、第157頁），是
           同案被告謝信雄所辯，並不可採。（5）、綜上，同
           案被告謝信雄既參與謀議，並一起竊取載運被害人
           之廂型車及車牌，復搭載被告乙○○至被害人住處
           ，並駕車將被害人載走，同案被告謝信雄辯稱其不
           知係擄人勒贖云云，實不足採。
       10、被告2人均指尚有台北縣政府警察局新莊分局員警張
           政春涉案，負責當內應，打探消息，提供警方調查
           方向，以利取得贖款。證人丁○○於原審到庭證稱
           不認識被告等人，僅認識吳文通、被害人等語（原
           審95年3月21日審判筆錄），經查：（1）、本案共
           犯吳文通業經自殺身亡，有台灣台南地方法院檢察
           署相驗屍體證明書在卷可按（偵查卷（三）第235頁
           ），吳文通生前留有1份陳情書（偵查卷（三）第
           234 頁），該份陳情書據證人即吳文通之同居人莊
           曉菁證稱：其去認屍時看到陳情書（經原審提示偵
           查卷（三）第234頁），是吳文通之字跡等語（原審
           卷（二）第85頁），該紙吳文通之陳情書記載：「
           您好揭弊中心，我有找過社會追擊令的宋組長，但
           無效，就像前天桃園一位學生被綁要求5000萬元是
           新莊一位退休員警所主使的案件一樣，新莊中港派
           出所裡面有位員警叫阿春（名字尾叫春），他也主
           使了一件相模似的案子，他是主謀，但後來卻配合
           專案小組緝兇真是奇怪，這是否因為官官相護還是
           那個原因，您能查明嗎，還是有何單位能確知其中
           真象，此事件是新莊聞人黃清亮事件」，依吳文通
           之上開陳情書，指新莊分局中港派出所之員警「阿
           春」（名字之字尾為春者）涉嫌被害人之綁票案，
           而證人丁○○當時係新莊分局中港派出所之員警，
           並坦承認識吳文通。（2）、被告乙○○於93年9月2
           日14時許，在台北縣板橋市○○路○段226巷1號3樓
           被警逮捕後，第1次之警詢筆錄即指參與犯罪者除吳
           文通、甲○○、謝信雄之外，尚有「警察人員阿春
           」共5人等語（偵查卷（一）第24頁）；於第2次警
           詢筆錄復稱：「阿春」擔任內應工作，負責其等作
           案後前往被害人家探聽消息，提供警方偵辦方向，
           並負責向被害人拿贖款，吳文通在作案前先前往大
           陸廈門提供銀行帳戶供被害人家屬匯款，是預備「
           阿春」無法向被害人家屬拿取贖款時，改以匯款方
           式拿取贖款。作案前5人並未一起開過會，一般均是
           其與吳文通、謝信雄、甲○○4人討論，但在作案前
           2天或3天下午，其與吳文通、「阿春」約在新莊市
           棒球場門口討論作案過程，並告訴「阿春」即將動
           手犯案，要「阿春」作好內應工作，「阿春」則囑
           託一定要綁被害人，不要綁家屬，因被害人比較有
           錢也比較好辦事，但將被害人放在蘆洲市中山立體
           停車場，我們均知道，「阿春」不知道等語（偵查
           卷（一）第28頁、第31頁、第32頁）；於第3次警詢
           筆錄稱：「阿春」與被害人及被害人家屬熟識，吳
           文通表示「阿春」是警察，與被害人及其家屬很熟
           ，其與「阿春」喝過3次酒，去過「阿春」家3次，
           在犯案前幾天下午，與吳文通在新莊棒球場消防隊
           門口旁邊告知「阿春」犯案之事情，當時「阿春」
           穿著警察制服，還有帶槍及騎警用摩托車，並指認
           丁○○之照片（經提供43位中港派出所員警照片A4
           紙張12 張，指認第12張第4位）等語（偵查卷（三
           ）第9頁、第10頁），並有被告乙○○指認丁○○之
           照片可稽（偵查卷（三）第58頁），被告乙○○於
           警詢時指認中港派出所之員警確實係證人丁○○，
           而被告乙○○自警詢時起即指證人丁○○涉案，並
           輕易地在43名中港派出所員警之照片中無訛地指出
           證人丁○○，若證人丁○○與被告乙○○不相識，
           被告乙○○如何能明確指認證人丁○○。（3）、被
           告乙○○稱於作案之前2、3日下午與丁○○、吳文
           通約在新莊棒球場踫面討論作案之事，吳文通於作
           案前一天（即93年6月15日）打電話來指示隔日（即
           93年6月16日）作案等情，誠如上述，經查依吳文通
           之入出境紀錄（附本院前審卷），吳文通於93年6
           月14日（作案前2日）自金門出境，同年月25日復由
           金門入境，可知乙○○所指與吳文通、丁○○作案
           前會面之時間，應係93年6月13日（作案前3日）下
           午，因作案前2日即6月14日吳文通已自金門出境，
           不可能會面。又依新莊分局中港派出所93年6月份之
           勤務分配表及員警出入及領用槍彈無線電登記簿所
           載，93年6月13日證人丁○○於該日下午4時起，執
           行防搶防竊巡邏，係執行「棒球場」售票口安全秩
           序維護兼取締黃牛票兼機動服務所，該日證人張政
           春亦以「球場勤務」為由領用槍枝、無線電，有台
           北縣政府警察局新莊分局94年12月27日北縣警新刑
           字第0940044199號函檢附之新莊分局中港派出所45
           人勤務分配表暨台北縣政府警察局員警出入及領用
           槍彈無線電登記簿附本院前審卷可稽，可知被告邱
           義庭指與吳文通、丁○○於案發前3日在新莊棒球場
           附近會面討論作案之時間、地點、丁○○當天有配
           槍，均與丁○○之勤務種類、地點、領用槍枝相符
           ，被告乙○○指證人丁○○涉案，並非空言。即同
           案被告謝信雄亦稱：案發前3日，在吳文通女友住處
           樓下的公園等丁○○，遲不見丁○○之人影，吳文
           通即說要打電給丁○○，因丁○○在電話中表示只
           見吳文通及乙○○，不想見其他人，因此吳文通、
           乙○○表示要去新莊棒球場附近，其與甲○○留在
           公園等，俟吳文通、義庭回，吳文通表示後續張政
           春會處理等語（原審卷（二）第191頁、本院94年11
           月16日準備程序筆錄第12頁、95年3月21日審判筆錄
           ）。（4）、被告2人於93年9月2日經警逮捕，依吳
           文通之同居人莊曉菁證稱：93年9月2日晚上7時許，
           新莊分局員警至其住處要找吳文通，當時警察僅說
           與竊盜案有關，同晚8時許，丁○○即至其住處，其
           問丁○○究竟發生何事，起先丁○○表示明天看電
           視即知，後才說是被害人命案之事，並說一位姓邱
           的咬吳文通及咬他，他說他與姓邱的只吃幾次飯，
           不知為何姓邱的要咬他，要其找出吳文通，同晚12
           時許，丁○○再度到其住處詢問吳文通是否打電話
           聯絡。同年9月3日，其參加堂妹先生之喪禮，張政
           春叫其喪禮結束後與他聯絡，至喪禮結束其打電話
           給丁○○，丁○○已在其住處樓下等候，丁○○一
           到其住處即開電視看新聞，並問吳文通之東西放於
           何處，即進去搜東西，並稱晚上一定有檢察官、警
           察來搜東西，叫其將東西丟掉，其拿垃圾袋給張政
           春問要丟什麼東西，因丁○○表示要找一個與打火
           機大小一樣之錄音機，問其有無見過，故其就丟錄
           音帶，因丁○○表示要幫伊的忙，故聽丁○○的話
           丟掉那些東西等語（原審卷（二）第93頁、第94頁
           ），設若證人丁○○未有犯案，何以得知被告2人於
           93年9月2日遭逮捕，同日晚上即前往吳文通與女友
           同居處要找吳文通，隔日復至該處要求吳文通之同
           居人莊曉菁丟掉錄音資料。（5）、又證人丁○○使
           用之行動電話門號係0000000000號，與被告乙○○
           共同發話之對象有行動電話0000000000號，丁○○
           對之發話約15次，乙○○則受話2次，如丁○○完全
           不認識被告乙○○，何以電話復有共同交集之處，
           是被告乙○○指稱其等共同聯絡者係吳文通，並非
           不可信。（6）、末查證人丁○○因參與本件擄人勒
           贖案件，已經台灣板橋地方法院檢察署檢察官以93
           年度矚重訴字第1號、94年度矚重訴字第2號）起訴
           ，並經台灣板橋地方法院以95年度矚重訴字第1號繫
           屬在案，現審理中，有本院被告前案紀錄表1件在卷
           可。（7）、綜上，吳文通係透過證人丁○○而認識
           被害人，亦因丁○○而知悉被害人之經濟狀況，吳
           文通於生前「陳情書」記載證人丁○○係主謀，被
           告乙○○指與丁○○負責內應，所述謀議之時間、
           地點亦與客觀之勤務表、領用槍枝證據相符，證人
           丁○○知悉被告等人被捕立即前往吳文通住處，並
           要求吳文通之同居人銷燬錄音資料，顯見丁○○係
           與吳文通、被告3人共同犯罪無訛。（8）、雖被告
           甲○○、乙○○關於如何擄人，均稱係與謝信雄、
           吳文通4人一起謀議，丁○○未參與，丁○○不知要
           將被害人放於停車塔，惟據被告乙○○證述丁○○
           負責內應，擄人後打探消息，及員警之偵辦方向等
           部分，業如前述，丁○○本即不須參與擄人細節之
           謀議，是被告2人與同案被告謝信雄均稱丁○○未一
           起謀議如何綁被害人，均係被告2人與同案被告謝信
           雄、吳文通一起謀議，實與共犯之分工及事理不違
           ，倘如丁○○未參與擄人，吳文通、被告乙○○何
           須於93年6月13日與丁○○見面，告知即將作案，要
           丁○○作好內應，顯見丁○○確係與吳文通、邱義
           庭有謀議對被害人擄人勒贖。共同正犯之意思聯絡
           ，原不以數人間直接發生者為限，即有間接之聯絡
           者，亦包括在內。如甲分別邀約乙、丙犯罪，雖
           乙、丙間彼此並無直接之聯絡，亦無礙於其為共同
           正犯之成立，有最高法院77年度台上字第2135號判
           例可參，是丁○○，雖未與被告甲○○、謝信雄有
           直接之聯絡，仍無礙為共同正犯。（9）、又證人張
           政春僅以共同犯罪之意思，負責打探消息，提供警
           方調查方向，以利取得贖款，係以共同擄人勒贖之
           犯意聯絡，參與構成要件以外之行為，並未參與被
           告2人與同案被告謝信雄、吳文通關於如何擄人勒贖
           之謀議，是丁○○既僅就擄人勒贖部分有犯意聯絡
           ，就擄人勒贖因而致人於死之加重結果，毋庸負責
           ，併此敘明。
       11、被告甲○○於本院前審準備程序時辯稱：其停車之
           後，將停車卡貼於停車場附近之佈告欄背面，方便
           被害人家屬找到停車卡，解救被害人云云。衡諸常
           情，此係對被告甲○○有利之事項，惟被告甲○○
           於警詢、偵查歷次訊問、原審聲押及第一次準備程
           序時，均未提及此項辯解，至原審第二次準備程序
           時始辯稱：因害怕始未於偵查中提出辯解云云。原
           審依被告甲○○所稱之佈告欄位置，先函詢台北縣
           政府警察局蘆洲分局派員實地勘查，並未發現佈告
           欄貼有任何停車卡，有前開蘆洲分局94年2月2日北
           縣警蘆刑字第0940002245號函暨附件佈告欄照片在
           卷可參（原審卷（一）第125頁至第131頁）。被告
           甲○○指原審調查之佈告欄有誤，經本院前審由被
           告甲○○與新莊分局小隊長電話聯繫確定其所指佈
           告欄之地點，前往現場採證，並未發現佈告欄有黏
           貼停車卡，有採證照片附本院前審卷可稽，被告林
           欽賢亦確認採證照片地點無訛，是尚無法為被告等
           有利之認定。再者，而被告甲○○果真要救被害人
           ，僅需一通電話聯繫警方告知被害人藏置之停車塔
           ，車型、車體顏色，尋獲被害人易如反掌折枝，被
           告甲○○竟不為此舉，其上開所辯顯不合理，不足
           採信。
       12、綜上，事證明確，被告等擄人勒贖致死之犯行，堪
           以認定。
三、事實欄一之部分：核被告乙○○、甲○○所為，均係犯刑法
    第321條第1項第4款之結夥3人竊盜罪（竊取藍色廂型車部分
    ）及刑法第347條第2項之意圖勒贖而擄人因而致人於死罪；
    同案被告謝信雄另攜帶梅花扳手行竊（竊取車牌2面部分）
    ，而梅花扳手係金屬材質，持之攻擊對人之生命、身體安全
    具危險性，其此部分應構成刑法第321條第1項第3款之攜帶
    兇器竊盜罪。另被告2人與同案被告謝信雄持以竊取藍色廂
    型車之T型工具，被告乙○○稱係外觀類似一般之鑰匙之工
    具，尚難認定是兇器，依罪疑唯輕原則，自難認上開T型工
    具係屬兇器，附此敘明。又公訴意旨認被害人之死亡係被告
    2人及同案被告謝信雄基於殺人故意所為，惟被告2人及同案
    被告謝信雄無殺害被害人之故意，亦未預見行為會導致被害
    人死亡之結果，尚難認被告2人與同案被告謝信雄有殺人之
    犯意，檢察官認被告2人與同案被告謝信雄係犯刑法第348條
    第1項之擄人勒贖而故意殺人之罪，尚有未當，惟其社會基
    本事實同一，爰依法變更起訴法條為刑法第347條第2項之意
    圖勒贖而擄人因而致人於死罪。被告2人及同案被告謝信雄
    所犯擄人勒贖因而致人於死、結夥3人以上竊盜部分，與已
    死亡之吳文通，有犯意聯絡及行為分擔，均為共同正犯，被
    告2人及同案被告謝信雄、吳文通就擄人勒贖部分，與丁○○有犯意聯絡，為共同正犯。又被告等行為後，刑法上第55
    條之規定，業於94年1月7日修正公布刪除，並於95年7月1日
    施行，依刑法第2條第1項規定，比較新舊法結果，以適用修
    正前刑法第55條牽連犯從一重處斷之規定以一罪論，較有利
    於被告，自應適用舊法。再被告2人及同案被告謝信雄所犯
    之結夥3人以上竊盜、意圖勒贖而擄人因而致人於死，2罪間
    有方法、目的之牽連關係，應從較重之意圖勒贖而擄人因而
    致人於死罪處斷。
四、原審以被告2人擄人勒贖因而致人於死，事證明確，予以論
    罪科刑，固非無見，惟：（1）、原審未論及共犯丁○○部
    分，尚有未洽；（2）、被告2人及同案被告謝信雄，由同案
    被告謝信雄著手攜帶梅花扳手竊盜，係犯刑法第321條第1項
    第3款之罪，原審認係刑法第320條第1項之罪，亦有未洽。
    檢察官上訴指被告2人擄人勒贖故意殺人，雖無理由，且被
    告等行為後，刑法第55條之規定，業於94年1月7日修正公布
    刪除，並於95年7月1日施行如前述，原判決雖未及比較適用
    ，然上訴本院後，經比較新舊法，行為後之法律並非較有利
    於行為人，仍應適用行為時法，則原判決適用行為時法即無
    不當，自不構成撤銷之原因，另被告2人上訴指擄人勒贖犯
    行，尚有共犯丁○○，並非無據，惟原判決關於被告2人意
    圖勒贖而擄人因而致人於死部分，既有上開不當之處，自應
    由本院就被告2人及被告乙○○定執行刑部分，予以撤銷改
    判。爰審酌被告乙○○、甲○○，年輕力壯，不思自食其力
    ，僅因缺錢花用，即受人引誘參與擄人勒贖，並非故意致被
    害人於死，影響社會治安甚鉅，其犯罪後之態度及尚未賠償
    被害人家屬所受損害等一切情狀，分別量處如主文所示之刑
    。就被告甲○○宣告無期徒刑部分，依法宣告褫奪公權終身
    ，再依被告乙○○之犯罪性質，認有褫奪公權之必要，併予
    宣告褫奪公權10年。
五、扣案如附表一編號1至3所示之物，係被告所有，供本件擄人
    勒贖犯罪所用之物，業據被告等分別供明在卷，應依刑法第
    38條第1項第2款規定宣告沒收。另被告甲○○持以破壞監視
    器線路之鐮刀、被告等持以竊車之T型工具、同案被告謝信
    雄持以竊取車牌之梅花扳手、被告等持以擄人綑綁通聯所用
    之黑色膠帶、麻布手套、瞬間膠、易付卡及手機等物，業經
    被告甲○○、乙○○及同案被告謝信雄丟棄於不詳地點或台
    北縣五股疏洪道而滅失，爰不予宣告沒收。至扣案如附表一
    編號5至7、附表二、附表三所示之物，或係被害人所有之物
    、或係被告日常所用之物，或非本件犯罪所用之物，或非違
    禁物（詳如各附表所示），因均無積極事證足認與本件犯行
    有涉，自無從併予宣告沒收，末此指明。
六、被告甲○○經合法傳喚，無正當理由不到庭，爰不待其陳述
    ，逕行判決。
據上論斷，應依刑事訴訟法第371條、第369條第1項前段、第364
條、第299條第1項前段、第300條、刑法第2條第1項但書、第11
條前段、第28條、修正前第56條、第321條第1項第4款、第347條
第2項、修正前第55條、修正前第51條第5款、第37條第1項、第2
項、第38條第1項第2款，判決如主文。
本案經檢察官沈世箴到庭執行職務。
中    華    民    國    95    年    10    月    27    日
                  刑事第八庭審判長法  官  鄭文肅
                                  法  官  陳國文
                                  法  官  江國華
以上正本證明與原本無異。
如不服本判決，應於收受送達後10日內向本院提出上訴書狀，其
未敘述上訴之理由者並得於提起上訴後10日內向本院補提理由書
（均須按他造當事人之人數附繕本）。
                                  書記官  陳玉嬋
中    華    民    國    95    年    11    月    1     日
附錄：本案論罪科刑法條全文
刑法第321條第1項
犯竊盜罪而有左列情形之一者，處6月以上、5年以下有期徒刑：
一  於夜間侵入住宅或有人居住之建築物、船艦或隱匿其內而犯
    之者。
二  毀越門扇、牆垣或其他安全設備而犯之者。
三  攜帶兇器而犯之者。
四  結夥3人以上而犯之者。
五  乘火災、水災或其他災害之際而犯之者。
六  在車站或埠頭而犯之者。
前項之未遂犯罰之。
刑法第347條第2項
因而致人於死者，處死刑、無期徒刑或12年以上有期徒刑；致重
傷者，處死刑、無期徒刑或10年以上有期徒刑。
附表一（93年度保字第6578號贓證物品清單）：
┌──┬───────────┬───┬────────────────┐
│編號│物  品  名  稱        │數量  │備  註                          │
├──┼───────────┼───┼────────────────┤
│ 1. │黑色膠帶              │1 條  │被告等及共犯吳文通所有而供本件犯│
│    │                      │      │罪所用之物，應依刑法第38條第1項 │
│    │                      │      │第2款規定宣告沒收。             │
├──┼───────────┼───┼────────────────┤
│ 2. │棉質手套              │1 只  │同  上                          │
├──┼───────────┼───┼────────────────┤
│ 3. │皮帶                  │1 條  │被告甲○○所有而供本件犯罪所用之│
│    │                      │      │物，應依刑法第38條第1 項第2 款規│
│    │                      │      │定宣告沒收。                    │
├──┼───────────┼───┼────────────────┤
│ 4. │皮帶頭                │1 只  │被害人黃清亮所有之物，無須沒收。│
├──┼───────────┼───┼────────────────┤
│ 5. │皮帶                  │1 條  │同  上                          │
├──┼───────────┼───┼────────────────┤
│ 6. │手錶、戒指            │各1 只│同  上                          │
├──┼───────────┼───┼────────────────┤
│ 7. │菸蒂頭                │2 個  │被告三人平日抽煙所餘菸頭，並非犯│
│    │                      │      │罪所用之物，無須沒收。          │
└──┴───────────┴───┴────────────────┘
附表二（93年度保字第6567號贓證物品清單）：
┌──┬───────────┬───┬────────────────┐
│編號│物  品  名  稱        │數量  │備  註                          │
├──┼───────────┼───┼────────────────┤
│ 1. │NOKIA行動電話         │1 支  │甲○○所有，非供本件犯罪所用之物│
│    │                      │      │，無沒收必要。                  │
├──┼───────────┼───┼────────────────┤
│ 2. │褲子（灰色）          │1 件  │甲○○所有供其日常生活所用之物，│
│    │                      │      │無沒收必要。                    │
└──┴───────────┴───┴────────────────┘
附表三（93年度保字第6568號贓證物品清單）：
┌──┬───────────┬───┬────────────────┐
│編號│物  品  名  稱        │數量  │備  註                          │
├──┼───────────┼───┼────────────────┤
│ 1. │NOKIA行動電話         │1 支  │謝信雄所有，非供本件犯罪所用之物│
│    │                      │      │，無沒收必要。                  │
├──┼───────────┼───┼────────────────┤
│ 2. │GREAT行動電話         │1 支  │同  上                          │
├──┼───────────┼───┼────────────────┤
│ 3. │GPRS行動電話          │1 支  │同  上                          │
├──┼───────────┼───┼────────────────┤
│ 4. │電話簿                │1 本  │同  上                          │
└──┴───────────┴───┴────────────────┘


司法院資訊處製作；財團法人民間司法改革基金會備份。
